臺灣臺東地方法院簡易庭裁定
110年度東秩字第28號
移送機關    臺東縣警察局關山分局
被移送人    葉建良


            潘貴財


上列被移送人因違反社會秩序維護法案件，經移送機關以中華民
國110年8月26日關警偵字第1100009715號移送書移送審理，本院
裁定如下：
    主  文
葉建良無正當理由攜帶具有殺傷力之器械，處罰鍰新臺幣陸仟元
。其餘被移送部分不罰。
潘貴財加暴行於人，處罰緩新臺幣參仟元。
    事實及理由
壹、處罰部分
一、被移送人葉建良、潘貴財於下列時、地，有違反社會秩序維
    護法之行為：
  ㈠時間：民國110年7月19日22時10分許。
  ㈡地點：臺東縣○○鄉○○路000號後方廣場。
  ㈢行為：被移送人葉建良於上揭時、地，與被移送人潘貴財飲
    酒後，因細故心生不滿，返家後憤而持刀鞘未拆封之西瓜刀
    1把至上揭地點，幸遭在場人奪下前揭西瓜刀始未造成傷害
    。被移送人潘貴財見狀後氣憤難平，遂徒手毆打被移送人葉
    建良，致其受有臉部腫脹、鼻部流血等傷害（涉嫌傷害部分
    未據告訴）。
二、上開事實，有下列之證據證明屬實：
  ㈠被移送人葉建良、潘貴財於警詢時之陳述。
  ㈡證人楊秀娟、潘方玉英於警詢時之證述。
  ㈢刑案現場測繪圖、現場照片。
三、核被移送人葉建良所為，係違反社會秩序維護法第63條第1
    項第1款之無正當理由攜帶具有殺傷力之器械行為；被移送
    人潘貴財所為，則係違反同法第87條第1款之加暴行於人行
    為。移送意旨認被移送人潘貴財所為，係違反同條第2款之
    互相鬥毆行為，固非無見；惟依本案卷證資料，未能證明被
    移送人葉建良亦有加暴行於被移送人潘貴財而與之互相鬥毆
    之行為（詳如下述），且被移送人潘貴財行為仍應予處罰，
    爰參酌法院辦理社會秩序維護法案件應行注意事項第8點規
    定，依社會秩序維護法第92條準用刑事訴訟法第300條規定
    ，變更警察機關所引應適用之法條。又被移送人潘貴財曾於
    警詢時，經告知其行為可能構成加暴行於他人（警卷第6頁
    ），堪認已充分保障其訴訟防禦權，附此敘明。
四、爰審酌被移送人葉建良無正當理由攜帶刀鞘未拆封之西瓜刀
    1把，又被移送人潘貴財見狀後遂徒手毆打被移送人葉建良
    ，致其受有臉部腫脹、鼻部流血等傷害，所為均有所不是。
    復參酌2人之犯罪前科所顯徵其等之品行，此有臺灣高等法
    院被告前案紀錄表2份在卷可稽（本院卷第15至24頁），而
    被移送人葉建良有酒駕前科數次，徵見其違法行為往往與酒
    類相關乙情；再參衡其等所受之刺激、坦承不諱之犯後態度
    ，以及於警詢時被移送人葉建良、潘貴財分別自述國中畢業
    、職業農、家境勉持；國小畢業、職業工、家境勉持之教育
    智識程度及家庭經濟狀況等一切情狀（警卷第1、4頁），爰
    分別裁處如主文所示之罰鍰。
貳、不罰部分
一、移送意旨略以：被移送人葉建良於上揭時、地，與被移送人
    潘貴財互相鬥毆，致被移送人潘貴財受有右手掌瘀青之傷害
    （涉嫌傷害部分未據告訴），因認此部分被移送人葉建良涉
    有違反社會秩序維護法第87條第2款規定之互相鬥毆行為等
    語。
二、經查，被移送人潘貴財固因本案受有如移送意旨所載之右手
    掌瘀青傷害，惟其亦自承：該傷害係因自己對被移送人葉建
    良打巴掌所造成，被移送人葉建良有還手但沒打到我等語（
    警卷第5頁），而證人楊秀娟雖證述被移送人葉建良先出手
    以握拳方式毆打被移送人潘貴財臉部乙節（警卷第7頁），
    然證人潘方玉英反供稱：被移送人葉建良也想打對方，但為
    潘振華壓制而無法出手等語（警卷第10頁）。綜上證據，移
    送意旨尚難證明被移送人潘貴財所受傷害，係因被移送人葉
    建良行為所致，而容有合理懷疑之空間。是依社會秩序維護
    法第92條規定，準用刑事訴訟法「罪證有疑，利於被告」之
    證據法則，本院即應為被移送人葉建良此部分行為不罰之諭
    知。
參、依社會秩序維護法第45條第1項、第2項、第46條第1項、第9
    2條、第63條第1款、第87條第1款，刑事訴訟法第300條，裁
    定如主文。　　　　
中　　華　　民　　國　　110 　年　　9 　　月　　27　　日
                  臺東簡易庭  法  官  李昆儒
以上正本證明與原本無異。
如不服本裁定，應於裁定送達後5日內向本院提出抗告狀（須附
繕本）。
「切勿逕送上級法院」
                              書記官  黃健豪 　　　　　
中　　華　　民　　國　　110 　年　　9 　　月　　27　　日
附錄法條
社會秩序維護法第63條
有左列各款行為之一者，處3日以下拘留或新臺幣3萬元以下罰鍰
：
一、無正當理由攜帶具有殺傷力之器械、化學製劑或其他危險物
    品者。
二、無正當理由鳴槍者。
三、無正當理由，攜帶用於開啟或破壞門、窗、鎖或其他安全設
    備之工具者。
四、放置、投擲或發射有殺傷力之物品而有危害他人身體或財物
    之虞者。
五、散佈謠言，足以影響公共之安寧者。
六、蒙面偽裝或以其他方法驚嚇他人有危害安全之虞者。
七、關於製造、運輸、販賣、貯存易燃、易爆或其他危險物品之
    營業，未經主管機關許可；或其營業設備及方法，違反法令
    規定者。
八、製造、運輸、販賣、攜帶或公然陳列經主管機關公告查禁之
    器械者。
前項第7款、第8款，其情節重大或再次違反者，處或併處停止營
業或勒令歇業。
社會秩序維護法第87條
有下列各款行為之一者，處新臺幣1萬8000元以下罰鍰：
一、加暴行於人者。
二、互相鬥毆者。
三、意圖鬥毆而聚眾者。